【裁判字號】    95,交易,68
【裁判日期】    950524
【裁判案由】    過失傷害
【裁判全文】
臺灣臺中地方法院刑事判決              95年度交易字第68號
公  訴  人  台灣台中地方法院檢察署檢察官
被      告  丙○○
上列被告因過失傷害案件，經檢察官提起公訴（94年度偵字第
18059號）本院判決如下：
    主    文
本件公訴不受理。
    理    由
一、公訴意旨略以：被告丙○○於民國93年9月27日晚間，在台
    中縣新社鄉○○路附近某處飲酒，明知其飲酒後已不勝酒力
    ，不能安全駕駛交通工具，竟仍駕駛車牌號碼OB-1408號自
    用小貨車離去，沿新社鄉○○路往中興嶺方向行駛，於同日
    20時許，途經興安路1號前，理應注意車輛行駛時之車前狀
    況，隨時採取必要之安全措施，而依當時路況並無不能注意
    情形，卻疏未注意，致撞及前方因汽車故障而在下車察看之
    戊○○，致戊○○受有頸椎外傷性第4、5及5、6頸椎椎間盤
    突出合併神經損傷、臉部撕裂傷之重傷害，因認被告丙○○
    涉犯刑法第284條第1項後段之過失重傷害罪等語。
二、按案件係告訴乃論之罪而未經告訴或已逾告訴期間者，應諭
    知不受理之判決，並得不經言詞辯論為之，刑事訴訟法第30
    3條第3款、第307條分別定有明文。又犯罪之被害人，得為
    告訴；被害人之法定代理人或配偶，得獨立告訴。刑事訴訟
    法第232條、第233條第1項分別定有明文。且告訴乃論之罪
    ，其告訴應自得為告訴之人知悉犯人之時起，於六個月內為
    之，刑事訴訟法第237條第1項亦有規定。而刑法第284條第1
    項後段之過失重傷害罪須告訴乃論，刑法第287條亦著有明
    文。經查：
  (一)本件車禍事故係發生於93年9月27日晚間，且事故發生當時
    被告與被害人同時送往台中縣梧棲鎮童綜合醫院救治，被害
    人之子丁○○並於隔日製作警詢筆錄，指明對被告提出傷害
    告訴，因此被害人即已知悉本案犯罪事實及犯人而得提出告
    訴甚明，惟依上開規定，被害人之子丁○○並無獨立告訴權
    ，其於93年9月28日為其父即被害人戊○○所為之告訴，尚
    不合法。
  (二)又查，被害人戊○○及其子丁○○於93年11月15日向台中縣
    新社鄉調解委員會就本件車禍事故聲請調解，經93年11月24
    日及94年3月14日兩度調解均未成立，由該會核發調解不成
    立證明書，有該會調解筆錄及調解不成立證明書在卷可稽。
    按告訴乃論之刑事事件，經調解不成立者，鄉、鎮、市公所
    依被害人向調解委員會提出之聲請，將調解事件移請該管檢
    察官偵查，並視為於聲請調解時已經告訴，94年5月18日修
    正前鄉鎮市調解條例第28條定有明文，上開條文究係應解釋
    為：調解不成立時，以被害人向調解委員會提出之「調解之
    聲請」即視為提起告訴，抑或是調解不成立時，猶需被害人
    向調解委員會提出之「將事件移送檢察官偵查之聲請」始視
    為提起告訴？按「告訴應以書狀或言詞向檢察官或司法警
    察官為之；其以言詞為之者，應製作筆錄。」，刑事訴訟法
    第242條第1項前段定有明文，蓋告訴乃犯罪之被害人或其他
    告訴權人，向偵查機關申告犯罪事實，並為請求追訴之意思
    表示。被害人未向檢察官或司法警察官提出告訴，而逕向法
    院表示告訴者，猶不能視為已提起合法告訴（最高法院23年
    上字第624號判例、73年台上字第4314號判決參照），遑論
    被害人以請求民事損害賠償之意思，而向調解委員提出調解
    之聲請。鄉鎮市調解條例94年5月18日修正公布全文，其
    中舊法第28條於新法改列為第31條，修正為「告訴乃論之刑
    事事件由有告訴權之人聲請調解者，經調解不成立時，鄉、
    鎮、市公所依其向調解委員會提出之聲請，將調解事件移請
    該管檢察官偵查，並視為於聲請調解時已經告訴。」，比較
    新舊法，均將「經調解不成立時，向調解委員會提出聲請」
    列為「視為於聲請調解時已經告訴」之要件，亦即告訴權人
    於調解不成立而向調解委員聲請將案件移送該管檢察官偵查
    之際，表示其已有訴追犯罪之意，而非僅是請求民事賠償，
    是難於調解不成立時，逕將告訴權人聲請調解之意思解釋為
    訴追犯罪之告訴，仍須告訴權人向調解委員聲請將案件移送
    該管檢察官而有訴追犯罪之意，始能將告訴時間回溯至聲請
    調解之時。查本件於調解不成立後，被害人戊○○及其子丁○○（即調解聲請人）並未向該調解委員會提出聲請將該事
    件移送檢察官偵查，而該會實際上也未將該事件移送檢察官
    偵查等情，業據證人即調解委員乙○○、甲○○於本院證述
    明確，顯與鄉鎮市調解條例第28條之規定不符，依上開說明
    ，自不得視為於聲請調解時已經提出告訴。
  (三)另查，被害人戊○○之妻林秀春係於94年10月3日始行使獨
    立告訴權，向台中縣警察局東勢分局東勢交通小隊員警提出
    告訴一節，有94年10月3日警詢筆錄在卷可稽，斯時業已超
    過6個月之告訴期間而告訴不合法。
  (四)末查，檢察官固於95年4月27日以依職權指定代行告訴人之
    方式，指定被害人戊○○之子丁○○為代行告訴人，然按告
    訴乃論之罪，無得為告訴之人或得為告訴之人不能行使告訴
    權者，該管檢察官得依利害關係人之聲請或依職權指定代行
    告訴人，刑事訴訟法第236條第1項定有明文；又檢察官依上
    開規定指定代行告訴人時，如有使代行告訴人在未被指定為
    代行告訴人前之告訴因而合法時，因檢察官之後來指定，而
    生補正之效果（參見司法院84年12月15日（83）廳刑一字第
    21149號函刑事法律問題研究）。本件被害人戊○○雖因車
    禍罹患癡呆症，有「腦傷出現記憶力退化、認知功能受損、
    表達能力及自我照顧能力均受影響，需長期由旁人協助照顧
    」之情況（見卷附童綜合醫院診斷書），然其仍有配偶林秀
    春，有個人基本資料查詢1份在卷可參，林秀春具有獨立告
    訴權，顯尚有得為獨立告訴之人，而無由檢察官指定代行告
    訴人之餘地（最高法院83年度台非字第89號判決意旨參照）
    ，是檢察官於95年4月27日誤予指定丁○○為代行告訴人，
    既非適法。從而，丁○○於是日代行告訴，亦非合法，與未
    經合法告訴同。
三、綜上所述，被害人之子丁○○於93年9月28日為其父戊○○
    所為之告訴不合法；戊○○與丁○○聲請調解，於調解不成
    立後，並未聲請調解委員將案件移送該管檢察官，此部分難
    認已提起告訴；告訴人林秀春之告訴已逾6個月之告訴期間
    ；檢察官指定丁○○為代行告訴人亦不合法，是依前開說明
    ，本件自應依刑事訴訟法第303條第3款之規定，諭知不受理
    之判決，並不經言詞辯論為之。
據上論斷，應依刑事訴訟法第303條第3款、第307條，判決如主
文。
中    華    民    國    95    年    5     月    24    日
                  刑事第二庭    審判長法  官 林清鈞
                                      法  官 林慧英
                                      法  官 陳姵君
上正本證明與原本無異。
如不服本判決，應於收受送達之日起十日內向本院提出上訴狀（
須附繕本），上訴於台灣高等法院台中分院。
                                      書記官  莊金屏
中    華    民    國    95    年    5    月    24    日


司法院資訊處製作；財團法人民間司法改革基金會備份。
